【裁判字號】    99,上國易,13
【裁判日期】    991229
【裁判案由】    損害賠償
【裁判全文】
臺灣高等法院民事判決                99年度上國易字第13號
上  訴  人  遠東鐵櫃鋼鐵廠股份有限公司
法定代理人  王蘇明霞
訴訟代理人  賴金芳
被上訴人    達欣工程股份有限公司
法定代理人  王人正
訴訟代理人  張峻誠
            藍秉強
            李孟苓
上列當事人間請求損害賠償事件，上訴人對於中華民國99年5月
19日臺灣板橋地方法院99年度國字第2號第一審判決提起上訴，
本院於99年12月15日言詞辯論終結，判決如下：
    主  文
上訴駁回。
第二審訴訟費用由上訴人負擔。
    事實及理由
一、上訴人主張：被上訴人前在臺北縣三重市二重抽水站（下稱
    抽水站）排洪水溝下游500公尺處，進行「臺灣桃園國際機
    場聯外捷運系統建設計畫CEOIB施工標」（下稱系爭工程）
    施工，將抽水站洪水溝以沙包封閉，且系爭工程P257墩柱施
    工區原應以菱形設於原有排洪水溝上，被上訴人卻將水路改
    道，而以正方形設於原有排洪水溝上，僅於原有溝道下方另
    行開挖一小排水孔，復未按圖將原有區岸打除，致嚴重阻礙
    水流。適民國98年8月12日下午豪大雨發生，抽水站乃啟動
    抽水機，抽出之水流，即因排洪水流嚴重受阻，而倒灌伊經
    營之疏洪荷花停車場、親水公園停車場（下合稱系爭停車場
    ），造成50輛車淹毀，合計損失新台幣（下同）74萬3854元
    。另伊尚有管理使用收益等權利受損，營業損失以每輛車每
    月停車費1500元計算3個月，合計22萬5000元。惟伊僅依民
    法第184條規定請求被上訴人應給付伊74萬3854元，及自98
    年10月7日起至清償日止，按年息5%計算之利息。原審為上
    訴人全部敗訴之判決，上訴人不服提起上訴，其上訴聲明：
    (1)原判決廢棄。(2)被上訴人應給付伊74萬3854元及自起訴狀
    繕本送達翌日起至清償日止按年息5%計算之利息。（上訴人
    就其餘利息遭駁回部分，未表不服，已告確定。）
二、被上訴人則以：被上訴人承攬系爭工程，依據交通部高速鐵
    路局設計圖進行二重疏洪道P257墩柱施工，已照圖施作排水
    路臨時改道工程，打除水泥區岸堤，並於岸邊設置砂包以保
    護堤岸並避免土石掉落阻塞水流。系爭P257墩柱施工區位於
    系爭停車場之下游約500公尺處，98年8月12日當日，排水溝
    並無阻塞，且系爭停車場淹水時，二重疏洪道P257墩柱箱涵
    處亦無淹水情形，系爭停車場淹水顯與伊施工無涉。況系爭
    停車場本屬蓄洪區，原設計作用為儲蓄豪雨以免下游淹水，
    上訴人對此有預見，並於系爭停車場入口豎立警告牌，提醒
    車主可能淹水及移車，足見系爭停車場於98年8月12日係因
    豪雨成災等語，資為抗辯。其答辯聲明：上訴駁回。
三、查被上訴人前承攬交通部高速鐵路局「臺灣桃園國際機場聯
    外捷運系統建設計畫CEOIB施工標」工程，在臺北縣三重市
    二重抽水站排洪水溝下游500公尺處進行P257墩柱之施作。
    而上訴人於97年2月29日與臺北縣政府簽訂委託營運契約，
    經營系爭停車場。而系爭停車場於98年8月12日發生淹水情
    事。上開各情為兩造所不爭執，並有系爭工程施工圖說、臺
    北縣二重疏洪道重新觀光市集至中央公園9處停車場委託營
    運契約、98年8月12日系爭停車場照片為證（見臺灣板橋地
    方法院99年度國字第2號卷第23、24、66至84頁、臺灣臺北
    地方法院98年度審訴字第5642號卷第33至35頁、本院卷第17
    頁）。
四、上訴人主張被上訴人施工不當，阻塞排洪水流，致伊經營之
    系爭停車場淹水，而受有損害74萬3854元，爰依侵權行為法
    律關係請求被上訴人賠償等語。被上訴人則以前詞置辯。經
    查：
(一)按當事人主張有利於己之事實者，就其事實有舉證之責任。民
  事訴訟法第277條本文著有規定。民事訴訟如係由原告主張權
  利者，應先由原告負舉證之責，若原告先不能舉證，以證實自
  己主張之事實為真實，則被告就其抗辯事實即令不能舉證，或
  其所舉證據尚有疵累，亦應駁回原告之請求。而原告於其所主
  張之起訴原因，不能為相當之證明，而被告就其抗辯事實，已
  有相當之反證者，當然駁回原告之請求（最高法院17年上字第
  917號、20年上字第2466號判例參照）。
(二)查98年8月12日系爭停車場固有淹水，惟二重疏洪道P257墩柱
  箱涵處並無淹水情形，有「研商98年8月12日疏洪荷花公園停
  車場淹水及車輛泡水事宜會勘紀錄」可稽（見臺灣臺北地方法
  院98年度審訴字第5642號卷第17頁）。而系爭停車場位處上游
  ，被上訴人施工區域則在下游，二者相距約500公尺，為兩造
  所不爭執（見本院卷第128頁），上訴人復自承98年8月12日水
  道並無淹水（見本院卷第40頁），則被上訴人辯稱98年8月12
  日伊施工區域並未淹水，自無可能造成排洪水流阻塞回流而使
  系爭停車場淹水等語，應堪採信。
(三)上訴人雖提出P257墩柱箱涵處排洪水溝區岸堤有樹枝、雜物附
  留於水泥區岸之照片（見本院卷第15頁），謂P257墩柱工區之
  排洪水溝於98年8月12日確有淹水云云。但查，上訴人所提照
  片係98年8月20日所拍攝，距98年8月12日已有8日之久，而照
  片之岸堤及排流孔處雖有些許樹枝、雜物，但數量不多，且該
  水溝為排洪之用，上游之樹枝、雜物隨同水流行經該處，難認
  有何異常，況無證據足資證明上開樹枝、雜物係於何時殘留該
  處。是該照片尚無從證明P257墩柱工區之排洪水溝於98年8月
  12日有淹水情事。
(四)上訴人另主張被上訴人以沙包封閉排洪溝，致阻塞水流云云，
  為被上訴人堅決否認，辯稱沙包係用以保護沿岸，以防被水流
  沖刷等語。觀諸卷附照片，沙包確係堆積在沿岸，並未防礙水
  流（見本院卷第35頁）。上訴人此節指訴，核與事實有間。
(五)上訴人復指稱被上訴人未打除水泥區岸堤，且P257墩柱工區原
  設計為菱形，被上訴人卻未按圖施作，擅自改為正方形云云，
  惟此均為被上訴人否認。查被上訴人確已將水流經過之水泥區
  岸堤打除，並未阻礙水流，此觀卷附照片甚明（見本院卷第35
  、36頁）。而上訴人所指菱形設計乃墩柱形狀及埋設之角度、
  方向，系爭P257墩柱之設計結構依序為最下方設置基樁，於基
  樁上方設置基礎版，並於基礎版上方設置墩柱。P257墩柱之施
  工範圍係在該16.5公尺×16.5公尺之正方形區域內先行打設12
  隻基樁，再設置16.5公尺×16.5公尺之基礎版，最後於上方設
  置直徑4公尺之墩柱，施工完成後基樁與基礎版均埋設於地面
  下，部分基礎版位於排水溝下方，僅有墩柱露出於地面上。因
  該墩柱基礎版須埋設於原水道之下，故被上訴人為施工需要暫
  行將水流由直線改為曲線形狀，俟該基礎版埋設完畢後，再將
  水道回復直線原狀，此有P257墩柱處排水路改道處理示意圖可
  佐（見本院卷第13頁），復據被上訴人提出P257墩柱及基礎墩
  柱立面配筋圖、基礎版及墩柱照片、施工完成後現況照片為證
  （見本院卷第53至54頁）。是上訴人前開主張，亦有誤會。
(六)參以系爭停車場位於行水區，於防汛（颱風）期間兼具疏洪功
  能，故臺北縣政府要求停車場內車輛車主應於上開期間將車輛
  駛離或強制移置保管，以避免車主生命財產遭受損失，此據臺
  北縣政府99年10月6日北府交停字第0990812900號函覆本院明
  確（見本院卷第74、75頁）。且臺北縣政府與上訴人所簽訂之
  委託營運契約中亦約定上訴人於經營管理書內，應研擬就緊急
  事故發生時（含颱風豪大雨期間），應採取之應變措施及通報
  之系統與方式（見本院卷第82頁）。而上訴人於系爭停車場亦
  懸掛「本車場易淹水區域豪雨自行考量移車」、「豪大雨及颱
  風期間請車輛儘早駛離」等告示牌（見原審卷第28頁）。由此
  益徵被上訴人辯稱系爭停車場位處行水區，具有疏洪功能，於
  豪大雨期間易發生淹水等語非虛。
五、綜上，上訴人並未能舉證證明系爭停車場淹水係因被上訴人
    施工不當所致。從而，上訴人依侵權行為法律關係，請求被
    上訴人給付74萬3854元及自起訴狀繕本送達翌日起至清償日
    止按年息5%計算之利息，洵屬無據，不應准許。原審為上訴
    人敗訴之判決，及駁回其假執行之聲請，並無不合。上訴意
    旨指摘原判決不當，求予廢棄改判，為無理由，應予駁回。
六、據上論結，本件上訴為無理由，依民事訴訟法第449條第1項
    、第78條，判決如主文。
中    華    民    國    99    年    12    月    29    日
                    民事第一庭
                        審判長法  官  張耀彩
                              法  官  林金吾
                              法  官  盧彥如
正本係照原本作成。
不得上訴。
中    華    民    國    99    年    12    月    29    日
                              書記官  鄭兆璋

司法院資訊處製作；財團法人民間司法改革基金會備份。
